臺灣高等法院高雄分院刑事判決　　　　 96年度上易字第998號
上　訴　人　臺灣高雄地方法院檢察署檢察官
被　　　告　阮聖
　　　　　　　　　　（另案
上列上訴人因被告違反毒品危害防制條例案件，不服臺灣高雄地
方法院96年度易字第1631號中華民國96年8月31日第一審判決（
起訴案號：臺灣高雄地方法院檢察署96年度毒偵字第982 號），
提起上訴，本院判決如下：
     主  文
上訴駁回。
     理  由
一、本案經本院評議結果，認第一審判決認事用法均無不當，應
    予維持，並引用第一審判決書記載之理由（如附件）。
二、檢察官上訴意旨稱：按「刑事訴訟法第156 條第2 項規定，
    被告雖經自白，仍應調查其他必要之證據，以察其是否與事
    實相符。立法目的乃欲以補強證據擔保自白之真實性；亦即
    以補強證據之存在，藉之限制自白在證據上之價值。而所謂
    補強證據，則指除該自白本身外，其他足資以證明自白之犯
    罪事實確具有相當程度真實性之證據而言。雖其所補強者，
    非以事實之全部為必要，但亦須因補強證據與自白之相互利
    用，而足使犯罪事實獲得確信者，始足當之」，此有最高法
    院74年臺覆字第10號判例可稽。次按「．．．檢驗毒品，而
    非檢驗尿液，則上開檢驗均不足為被告施用毒品所為自白之
    補強證據，是被告之自白是否與事實相符，尚未據原審於審
    判中調查其他證據以資審認」，亦有最高法院84年臺非字第
    185 號判決可參。是本件僅有被告之自白及毒品檢驗，並無
    被告尿液之檢驗，而毒品檢驗尚不得以之為自白之補強證據
    ，依上揭最高法院判例及判決意旨，自難僅憑被告自白及毒
    品之檢驗結果，而逕認被告有施用海洛因之犯行。從而，原
    審認定被告施用海洛因，進而為不受理之諭知，顯非適法。
三、本院查，最高法院84年度台非字第185 號判決係針對被告為
    警查獲而採取尿液，送請相關單位鑑定結果，認無第一級毒
    品嗎啡陽性反應，僅有第二級毒品甲基安非他命陽性反應，
    縱被告另犯運輸第一級毒品海洛因為警查獲，亦不足為被告
    有「施用」第一級毒品所為自白之補強證據，固為的論。惟
    本件被告阮聖為警查獲之際，警方疏未採尿送鑑定，然被
    告自白從95年6 月間開始施用第一級毒品海洛因之行為，除
    被告上開自白外，另有施用第一級毒品海洛因後所遺留沾有
    海洛因殘渣袋12個，及被告預備再行施用之第一級毒品海洛
    因1 包（驗後淨重1.883 公克）為警同時查獲，作為被告自
    白施用第一級毒品之補強證據，揆之常情，本件被警查獲時
    間與被告自白施用海洛因之時間接近，則其殘渣袋於施用後
    尚未丟棄亦屬正當，自足以認定被告有施用第一級毒品海洛
    因之事實。從而，原判決認被告阮聖前於87年間因施用毒
    品案件，經送勒戒處所觀察、勒戒後，認無繼續施用毒品之
    傾向，而於87年10月6 日釋放出所，並由本院於87年10月20
    日以87年度上訴字第1380號判決免刑確定，迄無其他因施用
    毒品而遭觀察、勒戒或強制戒治、判刑之紀錄，此有臺灣高
    等法院被告前案紀錄表附卷可稽。從而，本件被告應係於觀
    察、勒戒執行完畢釋放5 年以後再涉犯施用第一級毒品之罪
    ，檢察官應依毒品危害防制條例第20條第1 項規定，聲請法
    院裁定被告入勒戒處所觀察、勒戒，檢察官逕向原審法院起
    訴（持有、施用毒品具有高低度吸收關係，施用毒品部分自
    為起訴效力所及），應屬違背程序，應為諭知不受理之判決
    ，自屬正當。檢察官執與本件不同情況之最高法院84年度台
    非字第185 號判決而指摘原判決不當，依上開說明，為無理
    由，應予駁回，並不經言詞辯論為之。
四據上論結，應依刑事訴訟法第372 條但書、第373 條，判決如
主文。
中　　華　　民　　國　　96　　年　　10　　月　　30　　日
                  刑事第五庭    審判長法  官  曾永宗
                                      法  官  任森銓
                                      法  官  王伯文
以上正本證明與原本無異。
本判決不得上訴。
中　　華　　民　　國　　96　　年　　10　　月　　31　　日
　　　　　　　　　　　　　　　　　　　書記官  陳武悅
                                                      q
附件：
臺灣高雄地方法院刑事判決　　　　　　　96年度易字第1631號
公　訴　人　臺灣高雄地方法院檢察署檢察官
被　　　告　阮聖
上列被告因違反毒品危害防制條例案件，經檢察官提起公訴（96
年度毒偵字第982 號），本院判決如下：
    主  文
本件公訴不受理。
    理  由
一、公訴意旨略以：被告阮聖明知海洛因業經公告列為毒品危
    害防制條例第2 條第2 項第1 款之第1 級毒品，不得非法持
    有，於民國95年9 月14日前某日，在不詳地點向真實年籍姓
    名不詳之人，購買第1 級毒品海洛因而持有之。嗣因被告另
    犯搶奪案件為警查獲，警方另行偵辦毒品案件，並於95年9
    月14日下午4 時45分許，警方經被告之胞兄阮文達之同意後
    ，進入被告位於高雄縣鳳山市○○街201 巷2 之4 號住處房
    間內執行搜索，當場查獲第1 級毒品海洛因1 包（驗後淨重
    1.883 公克）及殘渣袋12袋。因認被告涉犯毒品危害防制條
    例第11條第1 項之持有第1 級毒品罪嫌等情。
二、按檢察官對於犯毒品危害防制條例第10條第1 項、第2 項施
    用第1 級、第2 級毒品案件之被告提起公訴，應以該被告係
    觀察、勒戒或強制戒治執行完畢釋放後5 年內再犯該條之罪
    者，為其前提要件，此觀諸該條例第23條第2 項規定甚明。
    是施用第1 級、第2 級毒品案件之被告如係經觀察、勒戒或
    強制戒治執行完畢釋放後5 年後再犯施用第1 級、第2 級毒
    品罪者，檢察官逕行提起公訴，其起訴應屬違背程序，法院
    應依刑事訴訟法第303 條第1 款規定諭知不受理之判決。
三、經查：被告坦承其於95年6 月間開始施用海洛因之事實，而
    扣案殘渣袋12個經送驗結果，均殘留有海洛因成分，扣案粉
    末1 包亦含有海洛因成分，檢驗後淨重1.883 公克，此有高
    雄市立凱旋醫院濫用藥物成品檢驗鑑定書（高市凱醫驗字第
    3395號）附卷可稽。另於搜索當天查扣之塑膠盒1 個經送驗
    結果亦留有海洛因成分，此有高雄醫學大學附設中和紀念醫
    院檢驗報告（報告編號：0000-000）在卷為憑。被告坦承扣
    案殘渣袋12個為其先前於95年6 、7 月間向「大頭」購買海
    洛因後施用所剩下，然供稱另1 包粉末為葡萄糖，為其摻在
    海洛因內稀釋施用，以免海洛因用量太大，不知為何為驗出
    海洛因成分，又塑膠盒為裝牙線使用，應與其施用毒品無關
    等語。準此以觀，至少扣案殘留海洛因成分之殘渣袋12個應
    可作為被告自白施用海洛因之佐證（本件搜索查獲時間與被
    告所供稱施用海洛因之時間接近，則其殘渣袋於施用後尚未
    丟棄亦屬正常），而足以認定其有施用海洛因之事實，而非
    僅持有海洛因而已（本件並未對被告採尿送驗）。又被告前
    因施用毒品案件，經送勒戒處所觀察、勒戒後，認無繼續施
    用毒品之傾向，而於87年10月6 日釋放出所，並由臺灣高等
    法院高雄分院於87年10月20日以87年度上訴字第13 80 號判
    決免刑確定，迄無其他因施用毒品而遭觀察、勒戒或強制戒
    治、判刑之紀錄，此有臺灣高等法院被告前案紀錄表附卷可
    稽。從而，本件被告應係於觀察、勒戒執行完畢釋放5 年以
    後再涉犯施用第1 級毒品之罪，揆諸前揭說明，檢察官應依
    毒品危害防制條例第20條第1 項規定，聲請法院裁定被告入
    勒戒處所觀察、勒戒，檢察官逕向本院起訴（持有、施用毒
    品具有高低度吸收關係，施用毒品部分自為起訴效力所及）
    ，應屬違背程序，是本件爰不經言詞辯論，逕為諭知不受理
    之判決。
據上論斷，應依刑事訴訟法第303 條第1 款、第307 條，判決如
主文。
中　　華　　民　　國　　96　　年　　8 　　月　　31　　日
                  鳳山刑事第二庭  審判長法　官   林水城
                                        法  官   楊筑婷
                                        法  官   譚德周
以上正本證明與原本無異。
如不服本判決應於收受本判決後10日內向本院提出上訴書狀，並
應敘述具體理由，如未敘述上訴理由者，應於上訴期間屆滿後20
日內補提理由書狀於本院（均須按他造當事人之人數附繕本）「
切勿逕送上級法院」。
中　　華　　民　　國　　96　　年　　8 　　月　　31　　日
　　　　　　　　　　　　　　　　　      書記官   林雅婷
